【裁判字號】    97,訴,446
【裁判日期】    970331
【裁判案由】    違反毒品危害防制條例
【裁判全文】
臺灣彰化地方法院刑事判決               97年度訴字第446號
公  訴  人  臺灣彰化地方法院檢察署檢察官
被      告  甲○○
上列被告因違反毒品危害防制條例案件，經檢察官提起公訴（97
年度毒偵字第309 號），本院以簡式審判程序判決如下：
    主    文
甲○○施用第一級毒品，累犯，處有期徒刑捌月，扣案之海洛因
壹包（淨重零點壹肆公克，空包裝重零點貳貳公克）沒收銷燬；
又施用第二級毒品，累犯，處有期徒刑伍月，扣案之甲基安非他
命壹包（警秤毛重約零點貳公克）沒收銷燬。應執行有期徒刑壹
年，扣案之海洛因壹包（淨重零點壹肆公克，空包裝重零點貳貳
公克）、甲基安非他命壹包（警秤毛重約零點貳公克）均沒收銷
燬。
    事    實
一、甲○○前因施用第二級毒品案件，經本院於民國（下同）93
    年7 月13日，以93 年度員簡字第190 號判決判處有期徒刑3
    月，得易科罰金確定，經入監執行後，於93年11月25日縮刑
    期滿執行完畢。又於88年間，因施用毒品案件，經本院裁定
    送觀察、勒戒後，認無繼續施用毒品之傾向，於88年12月29
    日執行完畢釋放，並由臺灣彰化地方法院檢察署檢察官於同
    日，以88年度毒偵字第2129號為不起訴處分確定；再於89年
    間，因施用毒品案件，經本院裁定送觀察、勒戒、強制戒治
    ，而於90年3 月1 日執行完畢釋放；另於前開強制戒治執行
    完畢釋放後5 年內之93年間，因施用第二級毒品案件，經本
    院於93年7 月13日，以93年度員簡字第190 號判決判處有期
    徒刑3 月，得易科罰金確定，經入監執行後，於93年11月25
    日縮刑期滿執行完畢。詎猶不知悛悔，復基於施用第一級毒
    品海洛因之犯意，於97年1 月5 日上午10時許，在其真實姓
    名、年籍不詳之友人位於彰化縣員林鎮○○路之住處，以將
    海洛因摻入香菸後、點燃吸食煙霧之方式，施用第一級毒品
    海洛因1 次。另基於施用第二級毒品甲基安非他命之犯意，
    於97年1 月6 日上午10時許，在其上開友人位於彰化縣員林
    鎮○○路之住處，以將甲基安非他命置於玻璃球內燒烤、吸
    食煙霧之方式，施用第二級毒品甲基安非他命1 次。嗣於97
    年1 月7 日下午3 時20分許，在彰化縣大村鄉○○路○ 段11
    0 號前為警盤檢，其於有偵查犯罪職權之機關或個人發覺其
    犯罪前，自動交付其所有之第一級毒品海洛因1 小包（淨重
    0.14公克，空包裝重0.22公克）及第二級毒品甲基安非他命
    1 小包（警秤毛重約0.2 公克）供警扣案，並坦承有施用第
    二級毒品甲基安非他命之犯行而自首，且主動接受裁判，而
    經警採尿送驗後，結果呈嗎啡及甲基安非他命陽性反應。
二、案經彰化縣警察局員林分局報請臺灣彰化地方法院檢察署檢
    察官偵查起訴。
    理    由
一、除被告所犯為死刑、無期徒刑、最輕本刑為3 年以上有期徒
    刑之罪或高等法院管轄第1 審案件者外，於前條第1 項程序
    進行中，被告先就被訴事實為有罪之陳述時，審判長得告知
    被告簡式審判程序之旨，並聽取當事人、代理人、辯護人及
    輔佐人之意見後，裁定進行簡式審判程序，刑事訴訟法第27
    3 條之1 第1 項、第284 條之1 分別定有明文。本件被告甲
    ○○所涉係死刑、無期徒刑、最輕本刑為3 年以上有期徒刑
    之罪或高等法院管轄第1 審案件以外之罪，並於本院行準備
    程序時就被訴事實為有罪之陳述，本院合議庭依前揭規定，
    經評議結果，裁定改由受命法官獨任行簡式審判程序，合先
    敘明。
二、上開事實，業據被告甲○○於本院準備程序及審理時坦承不
    諱（見本院97年度訴字第446 號卷第22、28、29頁），且查
    ：
（一）被告尿液經以氣相層析質譜儀（即ＧＣ／ＭＳ）方法檢驗
      結果，確呈第一級毒品海洛因於人體代謝後之嗎啡、第二
      級毒品甲基安非他命之陽性反應，有彰化縣警察局員林分
      局委託檢驗尿液代號與真實姓名對照認證單、詮昕科技股
      份有限公司97年1 月21日第00000000號濫用藥物尿液檢驗
      報告各1 紙附卷足證（見彰化縣警察局員林分局員警分偵
      字第0970000508號刑案偵查卷第10頁，臺灣彰化地方法院
      檢察署97年度毒偵字第309 號卷第15頁），此外，並有彰
      化縣警察局員林分局查獲涉嫌毒品危害防制條例毒品初步
      檢驗報告單1 紙、法務部調查局97年2 月18日調科壹字第
      09723009070 號濫用藥物實驗室鑑定書1 紙、照片4 張附
      卷可按（見彰化縣警察局員林分局員警分偵字第09700005
      08號刑案偵查卷第12-14 頁，本院97年度訴字第446 號卷
      第20頁），及海洛因1 包（淨重0.14公克，空包裝重0.22
      公克）、甲基安非他命1 包（警秤毛重約0.2 公克）扣案
      可佐（見臺灣彰化地方法院檢察署97年度毒偵字第309 號
      卷第11、12頁），是認被告自白核與事實相符。
（二）依鑑識實務，按海洛因施用入人體後水解還原成嗎啡，再
      循嗎啡之代謝方式排出體外，且吸食或施打煙毒者，經人
      體代謝作用於8 小時內，即有30％之量排出，24小時之後
      ，續有約剩餘量之90％再排出，72小時之後仍有剩餘微量
      排出，吸食或施打者個人體質不同，其排出時間亦會有差
      異；次按甲基安非他命經口服投與後，約70％於24小時內
      自尿液中排出，其尿液內甲基安非他命成分之檢出，與其
      投與甲基安非他命方式、投與量、個人體質、採尿時間、
      檢測儀器之精密有關，通常採尿液是否呈陽性反應，應以
      投與後24小時所採為宜，一般可驗出海洛因代謝物嗎啡及
      甲基安非他命成分之最長時間為1 日至5 日。是依上開說
      明，佐以被告前揭尿液檢驗報告，被告自白於前揭時間分
      別施用第一級毒品海洛因、第二級毒品甲基安非他命各 1
      次等語，足認被告自白核與事實相符，堪可採為論罪科刑
      之依據。
（三）按現行毒品危害防制條例就施用毒品者，僅於「初犯」及
      「5 年後再犯」2 種情形，有其追訴條件之限制，即須於
      初犯經觀察、勒戒或強制戒治釋放後，5 年內均無施用毒
      品之行為，始能認其前所實施之觀察、勒戒或強制戒治已
      足遮斷毒癮，而得於5 年後再犯時，再予適用初犯之規定
      ，重行觀察、勒戒等程序；倘5 年內已經再犯，被依法追
      訴處罰，縱其第3 次（或第3 次以上）施用毒品之時間在
      初犯釋放5 年以後，即與「5 年後再犯」之情形有別，且
      因已於「5 年內再犯」，顯見其再犯率甚高，原實施觀察
      、勒戒或強制戒治，已無法收其實效，而無5 年戒斷期之
      存在，自無再經觀察、勒戒及強制戒治之必要，應由檢察
      官逕行起訴（最高法院95年度第7 次刑事庭會議決定參照
      ）。本件被告前於88年間，因施用毒品案件，經本院裁定
      送觀察、勒戒後，認無繼續施用毒品之傾向，於88年12月
      29 日 執行完畢釋放，並由臺灣彰化地方法院檢察署檢察
      官於同日，以88年度毒偵字第2129號為不起訴處分確定；
      再於89年間，因施用毒品案件，經本院裁定送觀察、勒戒
      、強制戒治，而於90年3 月1 日執行完畢釋放；另於前開
      強制戒治執行完畢釋放後5 年內之93年間，因施用第二級
      毒品案件，經本院於93年7 月13日，以93年度員簡字第
      190 號判決判處有期徒刑3 月，得易科罰金確定，經入監
      執行後，於93年11月25 日 縮刑期滿執行完畢，此有臺灣
      高等法院被告前案紀錄表及臺灣彰化地方法院檢察署刑案
      資料查註紀錄表各1 份在卷可參。揆諸前開決議意旨，本
      次被告於97年1 月間施用第一級、第二級毒品之犯行，即
      與「5 年後再犯」之情形有別，應依法追訴、審理。
三、核被告甲○○所為，分別係犯毒品危害防制條例第10 條第1
    項之施用第一級毒品罪、同條第2 項之施用第二級毒品罪。
    其分別施用第一級、第二級毒品而持有之低度行為，各為施
    用第一級、第二級毒品之高度行為所吸收，均不另論罪。被
    告所犯上開2 罪間，犯意各別，行為殊異，應分論併罰。又
    被告前因施用第二級毒品案件，經本院於93年7 月13日，以
    93年度員簡字第190 號判決判處有期徒刑3 月，得易科罰金
    確定，經入監執行後，於93年11月25日縮刑期滿執行完畢，
    此有臺灣高等法院被告前案紀錄表及臺灣彰化地方法院檢察
    署刑案資料查註紀錄表各1 份在卷可考，其於受有期徒刑執
    行完畢後，5 年以內故意再犯本件有期徒刑以上之2 罪，均
    為累犯，應各依刑法第47條第1 項規定，加重其刑。另按刑
    法第62條所謂「發覺」，固非以有偵查犯罪職權之機關或人
    員確知其人犯罪無誤為必要，而於對其發生嫌疑時，即得謂
    為已發覺；但此項對犯人之嫌疑，仍須有確切之根據得為合
    理之可疑者，始足當之，若單純主觀上之懷疑，要不得謂已
    發生嫌疑（最高法院72年臺上字第641 號判例意旨參照）。
    本件有關被告涉犯如事實欄所載施用甲基安非他命之犯行，
    係因於97年1 月7 日下午3 時20分許，在彰化縣大村鄉○○
    路○ 段11 0號前為警盤檢，其於有偵查犯罪職權之機關或個
    人發覺其犯罪前，自動交付其所有之第一級毒品海洛因1 小
    包（淨重0.14公克，空包裝重0.22公克）及第二級毒品甲基
    安非他命1 小包（警秤毛重約0.2 公克）供警扣案，並坦承
    有施用第二級毒品甲基安非他命之犯行而自首，且主動接受
    裁判，業經被告於警詢中陳稱明確（見彰化縣警察局員林分
    局員警分偵字第0970000508號刑案偵查卷第2 、3 頁），足
    徵被告確係在警員未發現有確切之根據得為合理之懷疑前，
    即主動供述其為本件如事實欄所載施用甲基安非他命之犯行
    ，被告係對於未發覺之罪自首而接受裁判，爰依自首之規定
    ，就其所犯如事實欄所載之施用第二級毒品部分，減輕其刑
    ，並依法先加後減之。爰審酌被告前因施用毒品犯行曾經觀
    察、勒戒、強制戒治，竟又再行施用毒品，無視於毒品對於
    自身健康之戕害及國家對於杜絕毒品犯罪之禁令，惡性非輕
    ，惟本於施用毒品犯罪之人，亦為「病人」之考量等一切情
    狀，分別量處如主文所示之刑。末本件被告犯罪之時間均係
    在96年4 月24日以後，並不符合中華民國96年罪犯減刑條例
    所定之減刑要件，均尚無依該條例規定予以減刑之餘地。公
    訴人固對被告如事實欄所載施用第一級、第二級毒品之犯行
    ，分別求處有期徒刑10月、6 月，惟本院審酌被告犯罪後坦
    承犯行、施用之次數僅各1 次等節後，認公訴人之求刑尚屬
    過重，附予敘明。
四、被告於97年1 月7 日下午3 時20分許，在彰化縣大村鄉○○
    路○ 段110 號前為警扣案之顆粒1 包（警秤毛重約0.2 公克
    ），經彰化縣警察局員林分局以聯勤204 廠製造之煙毒檢驗
    A 包試劑初步檢驗結果，呈安非他命反應，有彰化縣警察局
    員林分局查獲毒品危害防制條例毒品初步檢驗報告單1 紙、
    照片2 張在卷可稽（見彰化縣警察局員林分局員警分偵字第
    0970000508號刑案偵查卷第12、14頁），佐以被告前開施用
    甲基安非他命之供述，足認係屬第二級毒品甲基安非他命無
    訛；又被告於前揭時間、地點，為警查扣之白色粉末1 包（
    淨重0.14公克，空包裝重0.22公克），經法務部調查局以化
    學呈色法、氣相層析質譜儀分析法檢驗，含海洛因成分，有
    該局97年2 月18日調科壹字第09723009070 號濫用藥物實驗
    室鑑定書1 紙在卷可查（見本院97年度訴字第446 號卷第20
    頁），屬第一級毒品，應不問屬於犯人與否，均依毒品危害
    防制條例第18條第1 項前段規定，沒收銷燬之。
據上論斷，應依刑事訴訟法第273 條之1第1項、第299條第1項前
段，毒品危害防制條例第10條第1 項、第2 項、第18條第1 項前
段，刑法第11條、第47條第1 項、第62條前段、第51條第5 款，
判決如主文。
本案經檢察官陳茂榮到庭執行職務。
中    華    民    國    97    年    3     月    31    日
                  刑事第三庭          法  官  林秉暉
以上正本證明與原本無異。
如不服本判決，應於判決送達後10日內，向本院提出上訴書狀，
上訴書狀應「敘述具體上訴理由」，並按他造當事人之人數附繕
本。「切勿逕送上級法院」。
中    華    民    國    97    年    3     月    31    日
                                      書記官  梁高賓
毒品危害防制條例第10條
施用第一級毒品者，處6月以上5年以下有期徒刑。
施用第二級毒品者，處3年以下有期徒刑。


司法院資訊處製作；財團法人民間司法改革基金會備份。
